【裁判字號】    89,簡上,30
【裁判日期】    890824
【裁判案由】    侵權行為損害賠償
【裁判全文】
臺灣屏東地方法院民事判決  八十九年度簡上字第三○號
    上  訴  人  乙○○
    被 上訴 人  甲○○
                丙○○
右當事人間請求侵權行為損害賠償事件，上訴人對於中華民國八十八年十二月二十九
日本院屏東簡易庭八十八年度屏簡字第五六一號第一審判決提起上訴，本院判決如左
：
    主      文
上訴駁回。
第二訴審訴訟費用由上訴人負擔。
    事      實
甲、上訴人方面：
一、聲明：求為判決（一）原判決不利於上訴人部分廢棄。（二）右廢棄部分，被上
    訴人在第一審之訴駁回。
二、陳述：除與原審判決所載相同者，茲引用外，補稱：
（一）按慰撫金之核給標準依最高法院五十一年台上字第二二三號判例意旨固然應斟
      酌雙方身分、資力、加害程度及其他各種情形核定之。惟被害人所受肉體痛苦
      不因其身分而有差異，亦與雙方資力無關，是原審判決以雙方之身分、資力為
      本件精神慰撫金之基礎，似有不當之處。況上訴人年收入未達新台幣（下同）
      三百萬元，原審判決關於精神慰撫金部分，亦屬過高。
（二）上訴人僅為勸架，並未動手毆打被上訴人。證人王正男已因病死亡。
三、證據：除援用原審所提證據方法外，補提資產負債表、營利事業所得稅結算申報
    書等各一份為證，並聲請傳訊證人王正男。
乙、被上訴人方面：
一、聲明：求為判決駁回上訴。
二、陳述：除與原審判決所載相同者，茲引用外，補稱：
（一）上訴人系公司負責人，已於原審自認其年收入約三百萬元，其經濟狀況良好，
      原審審酌兩造身分地位、經濟狀況、被上訴人受傷程度，判命上訴人給付被上
      訴人之精神慰撫金以屬相當，要無不合。
（二）被上訴人之傷勢係上訴人單方造成，否認被上訴人就本件損害之發生與有過失
      。
三、證據：原援用原審所提證據方法。
丙、本院依職權調閱台灣地方法院檢察署八十七年度偵字第六一七八號、八十八年度
    偵字第二二五八號偵查卷宗，以及本院八十八年度易字第六○四號刑事卷宗。
    理      由
一、本件被上訴人起訴主張上訴人於八十七年八月十四日上午十時五十分許，在屏東
    市○○路四四號前，因見其公司員工邱士晃與被上訴人之子黃元忠發生爭執，旋
    即加入互毆，並出手奪取被上訴人丙○○手中拖把，致被上訴人丙○○狀受有頭
    部外傷併左頭頂裂傷七乘一乘一之傷害，被上訴人洪春貴受有頭部外傷併右眼內
    眼角及下眼瞼裂傷等傷害，爰提起本件訴訟請求賠償所受損害。上訴人則以其僅
    為勸架，並未動手毆打被上訴人，且被上訴人所受肉體痛苦不因其身分而有差異
    ，亦與雙方資力無關，惟原審判決竟以雙方之身分、資力為本件精神慰撫金之基
    礎，似有不當之處，況上訴人年收入未達三百萬元，是原審判決關於精神慰撫金
    部分，顯屬過高。再者，被上訴人之傷勢乃肇因於被上訴人之子黃元忠與被上訴
    人聯手毆打上訴人之員工邱士晃時，上訴人上前阻擋、自衛所致，是被上訴人就
    本件損害之發生與有過失等語，資為抗辯。
二、經查上訴人於八十七年八月十四日上午十時五十分許，在屏東市○○路四四號前
    ，因見其公司員工邱士晃與被上訴人之子黃元忠發生爭執，旋即加入互毆，並出
    手奪取被上訴人丙○○手中拖把，致被上訴人丙○○狀受有頭部外傷併左頭頂裂
    傷七乘一乘一之傷害，被上訴人受有頭部外傷併右眼內眼角及下眼瞼裂傷等傷害
    之事實，業經被上訴人提出與所述相符之診斷證明書等為證，並有本院八十八年
    度易字第六○四號刑事判決在卷可稽，堪信為真實。至上訴人辯稱僅為勸架，並
    未動手毆打被上訴人云云，並未舉證以實其說，是其所辯，尚難採信。被上訴人
    主張依民法第一百八十四條訴請上訴人賠償其受損害，為有理由，應予准許。
三、按慰撫金之核給標準，應審酌雙方身分、資力、加害程度，以及其他各種情形核
    定之，最高法院著有五十一年台上字第二二三號判例可資參照。上訴人主張被害
    人所受肉體痛苦不因其身分而有差異，亦與雙方資力無關，惟原審判決竟以雙方
    之身分、資力為本件精神慰撫金之基礎，似有不當之處云云，顯不可取。爰審酌
    被上訴人二人係從事水泥工，被上訴人丙○○每日工資二千元、被上訴人甲○○
    每日工資一千五百元，以及渠等之受傷程度，認原審判命上訴人給付精神慰撫金
    被上訴人丙○○八萬元、被上訴人甲○○五萬元，尚屬相當，上訴人主張原審判
    決關於精神慰撫金部分過高云云，顯不足取。
四、末按雙方互毆乃雙方互為侵權行為，與雙方行為為損害之共同原因者有別，無民
    法第二百十七條過失相抵原則之適用，最高法院著有六十八年台上字第九六七號
    判例可資參照。是上訴人主張被上訴人之傷勢乃肇因於被上訴人之子黃元忠與被
    上訴人聯手毆打上訴人之員工邱士晃時，上訴人上前阻擋、自衛所致云云，縱與
    事實相符，仍不適用民法第二百十七條規定，上訴人主張被上訴人就本件損害之
    發生與有過失云云，於法尚有未合。從而，上訴意旨指摘原判決不當，求予廢棄
    改判判，為無理由，應予駁回。
據上論結，本件上訴為無理由，依民事訴訟法第四百三十六條之一第三項、第四百四
十九條第一項、第七十八條，判決如主文。
中      華      民      國    八十九    年      八      月    二十四    日
                                    臺灣屏東地方法院民事第二庭
~B審判長法官  洪有川
~B法      官  王致傑
~B法      官  賴秀雯
右為正本，係照原本作成。
本判決不得上訴。
~B法院書記官  滕  一  珍
中      華      民      國    八十九    年      八      月    二十四    日


司法院資訊處製作；財團法人民間司法改革基金會備份。
